【裁判字號】    98,簡上,597
【裁判日期】    981224
【裁判案由】    清償債務
【裁判全文】
臺灣臺北地方法院民事判決             98年度簡上字第597號
上  訴  人  乙○○
被上訴人    國泰世華商業銀行股份有限公司
法定代理人  甲○○
訴訟代理人  丁○○
            丙○○
上列當事人間請求清償債務事件，上訴人對於民國98年7月30日
本院臺北簡易庭98年度北簡字第21216號第一審判決，提起上訴
，本院於民國98年12月3日言詞辯論終結，判決如下：
    主      文
原判決關於命上訴人給付超過新臺幣壹拾肆萬玖仟玖佰拾肆元
，及自民國九十三年九月十六日起至清償日止，按年息百分之十
九點七計算之利息部分，及該部分假執行之宣告暨訴訟費用之裁
判均廢棄。
上開廢棄部分，被上訴人在第一審之訴駁回。
其餘上訴駁回。
第一審、第二審訴訟費用由上訴人負擔三分之二，餘由被上訴人
負擔。
    事實及理由
一、上訴人經合法通知，無正當理由未於言詞辯論期日到場，核
    無民事訴訟法第386條所列各款情事，爰依被上訴人之聲請
    ，由其一造辯論而為判決。
二、被上訴人起訴主張：上訴人於民國90年5 月11日、90年11月
    28日分別與被上訴人成立信用卡使用契約（信用卡卡號：00
    00000000000000、0000000000000000，下稱系爭信用卡），
    上訴人於領得系爭信用卡後，即得於各特約商店記帳消費，
    並應依約繳付使用系爭信用卡所生之債務，詎上訴人至93年
    5月9日止，尚餘本金新臺幣（下同）116,120 元未按期繳付
    ，於加計利息後尚餘123,816元未付。又上訴人另於90年5月
    14日持被上訴人所發行之代償卡（代償卡卡號：0000000000
    000000，下稱系爭代償卡），代付英商標準渣打銀行臺北分
    行、台新國際商業銀行信用卡中心、中國信託商業銀行、友
    邦國際信用卡股份有限公司之信用卡欠款，詎上訴人至93年
    5月9日止，尚餘本金33,814元未按期繳付，於加計利息後尚
    餘35,874元未付。被上訴人屢經催討，均未獲置理，爰依信
    用卡及代償卡使用契約，請求上訴人給付被上訴人159,690
    元（計算式：123,816元＋35,874元＝159,690元），及其中
    149,934元（計算式：116,120元＋33,814元＝149,934元）
    部分自93年5月10日起至清償日止，按年息19.7％計算之利
    息。
三、上訴人則以：依民法第126 條規定，利息請求權之消滅時效
    為5年，被上訴人於提起本件訴訟時，業已超過5年之時效期
    間，故被上訴人之利息請求權已罹於消滅時效。另被上訴人
    應僅得依年息5％計算遲延利息，其請求依年息19.7％計算
    利息顯屬過高，實有不妥等語，資為抗辯。
四、原審判決上訴人應給付被上訴人159,690元，及其中149,934
    元部分，自93年5月10日起至清償日止，按年息19.7％計算
    之利息。上訴人不服，提起上訴，並為上訴聲明：原判決應
    更改為「被告應給付原告159,690元，其中149,934元部分自
    93年5月10日起至清償日止，按年息5％計算之利息。」，被
    上訴人則答辯聲明：駁回上訴。
五、兩造不爭執之事項
  (一)上訴人於90年5月11日、90年11月28日與被上訴人成立系爭
    信用卡使用契約。上訴人於領用上開信用卡後至93年5月9月
    止，尚餘本金116,120元未按期償還，加計利息7,696元後，
    尚餘123,816元未還。
  (二)上訴人於90年5月14日向原告申請系爭代償卡，代付英商標
    準渣打銀行臺北分行、台新國際商業銀行信用卡中心、中國
    信託商業銀行、友邦國際信用卡股份有限公司之信用卡欠款
    ，至93年5月9日止，尚餘本金33,814元未按期繳付，加計利
    息2,060元後，尚餘35,874元未還。
六、得心證之理由
    本件被上訴人依信用卡及代償卡使用契約，請求上訴人給付
    被上訴人159,690元及其中149,934元部分自93年5月10日起
    至清償日止，按年息19.7％計算之利息，則為上訴人所否認
    ，並以前詞置辯，是本件所應審究者為：(一)被上訴人之利息
    請求權是否已罹於5年之消滅時效？(二)被上訴人請求按年息
    19.7％計算之利息是否過高應予酌減？茲論述如下：
  (一)被上訴人在93年9月15日前之利息請求權均已罹於時效消滅
  1.按利息、紅利、租金、贍養費、退職金及其他一年或不及一
    年之定期給付債權，其各期給付請求權，因5年間不行使而
    消滅，民法第126條定有明文。次按時效完成後，債務人得
    拒絕給付，民法第144條第1項亦有明文。按消滅時效完成，
    債務人僅取得為拒絕給付之抗辯權而已，其請求權並非當然
    消滅，於債務人為時效抗辯前，其利息請求權仍陸續發生，
    自不待言。
  2.經查：本件上訴人係於98年8月28日提起上訴時，始主張被
    上訴人請求超過5年之利息請求權已罹於時效消滅等語，而
    被上訴人係於98年9月16日始收受上訴人之民事上訴狀繕本
    ，有送達證書附卷可稽（本院卷第10頁），則依上開說明，
    被上訴人於93年9 月15日前之利息請求權已罹於時效消滅，
    於93年9月16日至98年9月15日之利息請求權則尚未罹於時效
    消滅。本件被上訴人請求系爭信用卡之金額為「至93年5月9
    日止，尚餘本金116,120元未按期繳付，於加計利息7,696元
    後，尚餘123,816元未付，及本金116,120元應自93年5 月10
    日起至清償日止按年息19.7％計算之利息」，惟被上訴人93
    年9 月15日前之利息請求權均已罹於時效消滅，已如前述，
    則被上訴人請求上訴人應給付116,120元及自93年9月16日起
    至清償日止之利息，為有理由。逾此部分之請求，均已罹於
    時效消滅，應予駁回。另被上訴人亦請求系爭代償卡之金額
    為「至93年5月9日止，尚餘本金33,814元未按期繳付，於加
    計利息2,060元後，尚餘35,874元未付，及本金33,814 元應
    自93年5 月10日起至清償日止按年息19.7％計算之利息」，
    惟被上訴人93年9月15日前之利息請求權均已罹於時效消滅
    ，已如前述，則被上訴人請求上訴人應給付33,814元及自93
    年9 月16日起至清償日止之利息，為有理由，逾此部分之請
    求，均已罹於時效消滅，應予駁回。
  (二)被上訴人請求按年息19.7％計算之利息並未過高
    按約定利率，超過週年20％者，債權人對於超過部分之利息
    ，無請求權，民法第205條定有明文。本件上訴人雖辯稱上
    訴人請求依年息19.7％計算利息顯屬過高，實有不妥，應僅
    得依年息5％計算遲延利息云云。經查：本件被上訴人依信
    用卡及代償卡使用契約第15條之約定（原審卷第12頁），請
    求按年息19.7％計算之利息，並未逾法定利率20％之上限，
    自屬合法；而民法第203條雖有週年利率5％之規定，惟此限
    於利率未經約定，亦無法律可據之情況下，始有適用，本件
    兩造間依信用卡及代償卡使用契約，既已有應付利息利率之
    約定，自無適用民法第203條之餘地。另依民法第252條雖規
    定，約定之違約金額過高者，法院得減至相當之數額，惟依
    系爭信用卡及代償卡使用契約第15條雖有違約金之約定，然
    上訴人並未請求，而依前開規定，法院僅得於約定之違約金
    過高時予以酌減，於約定遲延利息並無法院得酌減之規定，
    上訴人請求酌減遲延利息之主張於法不合。又上訴人抗辯利
    率過高，並未舉證以實其說，亦從未主動與被上訴人協商，
    於開庭時亦均經合法通知而未到庭，既被上訴人依信用卡及
    代償卡使用契約約定條款收取之利率，並未超過民法第205
    條所規定之最高利率上限，則上訴人所為利率過高應予酌減
    之主張，核屬無據，要難採信。
七、綜上所述，上訴人辯稱被上訴人之利息請求權於超過5 年之
    時效期間部分已罹於消滅時效，洵屬有據，應為可採；而辯
    稱上訴人請求依年息19.7％計算利息顯屬過高，應僅得依年
    息5％ 計算遲延利息云云，則屬無據，並非可採。從而，本
    件被上訴人主張上訴人應返還系爭信用卡及代償卡之本金餘
    額149,934元，及自93年9月16日起至清償日止，按年息19.7
    ％計算之利息，為有理由，應予准許。至逾此部分之請求，
    則屬無據，應予駁回。原審就上開准許部分為上訴人敗訴之
    判決，並依職權為假執行之宣告，並無不合，上訴意旨指摘
    原判決該部分不當，求予廢棄，為無理由，應予駁回，惟原
    判決命上訴人給付逾此範圍之部分，尚有未洽，上訴意旨指
    摘原判決此部分不當，求予廢棄，為有理由，爰由本院予以
    廢棄改判如主文第1項、第2項所示。
八、本件事證已臻明確，兩造其餘攻擊防禦方法，經本院斟酌後
    ，認為均不足以影響本判決之結果，爰不一一論述，併此敘
    明。
九、據上論結，本件上訴為一部有理由、一部無理由，依民事訴
    訟法第436條之1第3項、第449條第1項、第450條、第385條
    第1項前段、第79條，判決如主文。
中    華    民    國    98    年    12    月    24    日
                 民事第四庭   審判長法  官  周祖民
                                    法  官  余明賢
                                    法  官  林怡伸
以上正本係照原本作成
本件不得再上訴。
中    華    民    國    98    年    12    月     24    日
                                    書記官   施若娟

司法院資訊處製作；財團法人民間司法改革基金會備份。
